---
title: "Estatistica Analise de Dados"
author: "Fernanda Linhares"
date: "2025-09-03"
output: html_document
---

# **Estatística - Análise de Dados em R**

A análise de dados e a estatística em R é uma jornada fascinante, abrangendo desde conceitos fundamentais até técnicas avançadas. Vamos adaptar os tópicos mencionados para o ambiente R, destacando as funcionalidades e ferramentas disponíveis neste ecossistema.

## **Estatística Descritiva**

A estatística descritiva em R se concentra na organização, resumo e interpretação de dados. Usamos pacotes como `base`, `dplyr` e `tidyr` para manipular dados, e funções como `mean`, `median`, `sd` para calcular medidas descritivas.

### **Frequência de Dados Qualitativos**

Para analisar a frequência de dados qualitativos em R, utilizamos funções como `table` e `prop.table`. Vamos explorar isso com o conjunto de dados `iris` disponível no R base.

#Importa o 'dplyr'




```{r}
library(dplyr)
```
```{r}
# Carregar o conjunto de dados Iris
data(iris)
head(iris)
```
```{r}
# Tabela de frequência
frequencia <- table(iris$Species)
print(frequencia)
```
```{r}
# Frequência relativa
frequencia_relativa <- prop.table(frequencia) * 100
print(frequencia_relativa)
```

#### **Frequência de Dados Quantitativos**
Para dados quantitativos, seguimos uma abordagem similar, utilizando table para frequências absolutas e prop.table para relativas.


```{r}
# Frequência absoluta
frequencia_absoluta <- table(iris$Sepal.Length)
```


```{r}
# Frequência relativa
frequencia_relativa_quantitativa <- prop.table(frequencia_absoluta) * 100
print(frequencia_relativa_quantitativa)
```
## **Medidas de Resumo em R**
As medidas de resumo são fundamentais na estatística em R e são usadas para sintetizar informações complexas. Elas são divididas em medidas de posição ou localização e medidas de dispersão ou variabilidade.

#### Média Aritmética
Representa o valor médio dos dados.

```{r}
# Calcular média
media <- mean(iris$Sepal.Length)
print(paste("Média:", media))
```
#### Mediana
O valor que divide o conjunto de dados ao meio.

```{r}
# Calcular mediana
mediana <- median(iris$Sepal.Length)
print(paste("Mediana:", mediana))
```
#### Moda
O valor que mais repete-se.

```{r}
Moda <- function(x) {
  ux <- unique(x)
  ux[which.max(tabulate(match(x, ux)))]
}

moda <- Moda(iris$Sepal.Length)
print(paste("Moda:", moda))
```
#### Quartis
Correspondem, respectivamente, ao primeiro quartil (Q1), mediana (Q2) e terceiro quartil (Q3), indicando a distribuição dos dados em 25%, 50% e 75%.

```{r}
# Calcular quartis
quartis <- quantile(iris$Sepal.Length, c(0.25, 0.5, 0.75))
print(quartis)
```
#### Amplitude
Diferença entre o maior e o menor valor.

```{r}
# Calcular Amplitude 
amplitude <- max(iris$Sepal.Length) - min(iris$Sepal.Length)
print(paste("Amplitude", amplitude))
```
####Variância Média dos quadrados das diferenças entre cada valor e a média.

```{r}
variancia <- var(iris$Sepal.Length)
print(paste("Variancia", variancia))

```
####Desvio Padrão Raiz quadrada da variância.

```{r}
desvio_padrao <- sd(iris$Sepal.Length)
print(paste("Desvio Padrão:", desvio_padrao))
```

####Erro-padrão Desvio padrão da distribuição da média da amostra.

```{r}
erro_padrao <- desvio_padrao / sqrt(length(iris$Sepal.Length))
print(paste("Erro-padrão:", erro_padrao))
```
####Coeficiente de Variação Relação percentual entre o desvio padrão e a média.
```{r}
cv <- (desvio_padrao / media) * 100
print(paste("Coeficiente de Variação:", cv, "%"))
```



